臺灣高等法院高雄分院刑事判決　　　　　　　　　　九十一年度上易字第七五四號
　　上訴人　台灣高雄地方法院檢察署檢察官
　　上訴人
　　即被告　乙○○
　　　　　　甲○○
右上訴人等因被告等傷害案件，不服臺灣高雄地方法院九十年度易字第三七五七號中
華民國九十一年三月二十二日第一審判決（起訴案號：臺灣高雄地方法院檢察署九十
年度調偵字第三九二號），提起上訴，本院判決如左：
      主  文
原判決撤銷。
乙○○、甲○○共同傷害人之身體，各處有期徒刑陸月，如易科罰金，均以佰元折
算壹日。
乙○○、甲○○之上訴均駁回。
    事  實
一、乙○○（有竊盜、偽造文書及違反槍砲彈藥刀械管制條例等前科，不構成累犯）
    、甲○○（有公共危險罪前科，不構成累犯）於民國（下同）八十九年十一月十
    三日下午六時許，在高雄市○鎮區○○街六四號前，因與劉益民、丙○○二人有
    債務問題，乙○○、甲○○竟夥同其他姓名年籍不詳之成年男子五、六人，共同
    基於傷害之故意，持鋁棒等物，圍毆丙○○，致丙○○受有左髓骨骨折、左第七
    肋骨骨折、頭部外傷、雙下肢及右手肘撕裂傷等傷害。
二、案經丙○○訴由高雄市政府警察局前鎮分局報請臺灣高雄地方法院檢察署檢察官
    偵查起訴。
    理  由
甲、撤銷改判部分：
一、被告乙○○、甲○○二人經本院合法傳喚均未到庭。惟據其等於偵審中均否認有
    毆打告訴人丙○○之犯行，被告乙○○辯稱：當日伊只是過去拿錢，因劉益民欠
    伊錢，故約甲○○載伊過去，伊一到達現場，劉益民說丙○○在另一部車上等我
    ，後來伊看到那部車上有好幾個人手持鋁棒，伊見情形不對，就快跑，並未打丙○○云云；被告甲○○則辯稱：當天下午是乙○○找伊，叫伊載他到大樂那邊談
    事情，乙○○就和劉益民談話，談了五分鐘，他就過來伊車子這邊，頭上並流著
    血，後來就有五、六個人圍著伊的車並敲打伊的車，說「丁他死」，伊車子玻璃
    也被打壞，伊當天沒有下車云云。經查：本案案發之經過，依告訴人丙○○指稱
    ：「我當天下午原本要和劉益民去後火車站看車，中途經過博愛三路精誠大道的
    大廈，劉益民說和乙○○有一筆款項要去找他，那時乙○○的女友騎車剛好出來
    ，劉益民就問她乙○○在不在，她反覆其詞，劉益民有點生氣，就打了她一巴掌
    並拿下乙○○的機車鑰匙，我和劉益民一起離開往前站走，在車上我才知道劉益
    民拿走機車鑰匙，途中劉益民接到乙○○的電話，就和劉益民約好時間地點乙○○說要還錢，並要拿回機車鑰匙，我們約在前鎮區光華社區一家『摸魚』的泡沫
    紅茶店，劉益民開車載我去，我們兩人都下車，劉益民站在前座車門邊與乙○○
    談話，我在車尾伸展筋骨，談了五分鐘後，乙○○就往車尾移動，就有一部白色
    喜美的車過來擦撞到劉益民的車，我往後面彈開，車上下來五、六個人，有甲○○及其他不知名的人，持鐵棒開始毆打我，乙○○也有拿到鐵棒打我，劉益民看
    到這麼多人，心一慌就把車開走，丟下我一個人。」（見原審九十一年一月十一
    日訊問筆錄），其有關遭被告二人夥同其他不詳姓名者圍毆之情形，核與證人陳
    景銘即現場目擊者到庭證稱：「我在那邊賣一段時間，起先有二個人，其中一人
    是甲○○開一台白色車過來，他們從車上下來，從後車廂拿起球棒放在草堆上，
    後來五、六個人圍住告訴人拿球棒打人，這五、六個人不知道從哪裡來，我有聽
    到有一個人說『丁他死』。」「（問二台車距離多遠？）距離二、三台車距，沒
    有擦撞到。白色車子的人先下車，告訴人被打的位置是在郵筒旁邊，有一台顏色
    較暗的車子先開走。」「開白色的車子，是從後車廂拿出球棒。」「先有一部白
    色車子先到，二個人下來，後來有一台暗色的車子過來，下來三、四個人，是空
    手的，是從草堆拿出球棒。」（見原審九十一年一月十一日訊問筆錄）相符，且
    另觀之告訴人所受之傷害，有左髓骨骨折、左第七肋骨骨折、頭部外傷、雙下肢
    及右手肘撕裂傷等，有診斷證明書足參，其傷勢遍及頭部、身體、四肢，而被告
    乙○○係受有左顳部、左顴骨部位、右下眼瞼及額頭處瘀青血腫、左膝部擦傷等
    傷勢，亦有診斷證明書足憑，其傷勢幾乎集中在頭部，再證人林洋德亦即為告訴
    人診治之醫師，於台灣高雄地方法院八十九年度感裁字第八一號被告乙○○被移
    送感訓處分一案調查中證稱：「就告訴人就診時之傷口來看，不可能是一次車禍
    造成，其受傷部位看起來應是棒棍打擊受傷，如是車禍倒地，除非身上穿有厚重
    衣物，否則均會有擦傷，因為棍棒毆打之力量，較易集中在小區域而產生撕裂傷
    ，但當時病患並未有擦傷之現象，再由傷單觀之，因為傷勢分布範圍較廣，故受
    傷之機制應來自於多方，且病患應有以手抵抗之態勢存在。」，有該案卷足證，
    是綜上證人陳景銘、林洋德所證及被告乙○○、告訴人丙○○之傷勢輕重、範圍
    兩相對照，足證應以告訴人所言其係遭被告二人及其他不詳姓名之人圍毆，為可
    採。被告二人所辯未毆打告訴人云云，顯係卸責之詞，不足採信，被告二人之犯
    行均堪以認定。
二、核被告二人所為，均係犯刑法第二百七十七條第一項之傷害罪。告訴人認被告二
    人夥同他人以鋁棒毆打告訴人，於下手傷害時，應有重傷害之預見，故應係成立
    重傷未遂罪等語，惟被告二人雖有夥同他人以鋁棒傷害告訴人，已如前述，但被
    告二人與該不詳姓名之人毆打告訴人後，依證人陳景銘所證：「那群人就拿球棒
    追打，打後就走了。」（見九十年六月二十六日偵訊筆錄），再參諸告訴人所受
    之傷勢，如被告二人與所夥同之人有重傷害之故意，以其等手持鋁棒，又有五、
    六人，告訴人所受之傷勢斷不可能僅如此而已，是告訴人認被告二人有重傷害之
    故意，尚無足採，附此敘明。又被告二人與該五、六名姓名年籍不詳之男子就此
    一犯行，有犯意聯絡與行為分擔，均為共同正犯。
三、原審論處被告二人傷害罪刑，固非無見。惟查，告訴人因遭被告等人圍毆而受有
    左髓骨骨折、左第七肋骨骨折、頭部外傷、雙下肢及右手肘撕裂傷等傷害，傷勢
    非輕，原審僅判處被告二人各有期徒刑三月，如易科罰金以三百元折算一日，尚
    嫌輕縱，檢察官執此而指摘原判決不當，為有理由，應將原判決撤銷改判。審酌
    被告二人之素行，告訴人受傷之程度，被告尚未與告訴人成立民事上和解，及被
    告犯罪後之態度等一切情狀，各量處如主文第二項所示之刑，並均諭知易科罰金
    之折算標準。
乙、上訴駁回部分：
一、按上訴期間為十日，自送達判決後起算，刑事訴訟法第三百四十九條前段定有明
    文；又第二審法院認上訴不合法律上之程式者，應以判決駁回之，同法第三百六
    十七條前段亦有明文規定。
二、經查，本案判決正本係於九十一年三月二十九日送達於被告乙○○（送達處所為
    高雄縣鳳山市○○街一二巷三樓，在途期間為四日），於九十一年四月二十九
    日送達於被告甲○○（送達處所為高雄市前鎮區竹南里振農巷三七號，無在途期
    間之問題），有送達證書附卷足憑，而被告二人均遲至九十一年五月十五日始提
    起上訴，有上訴狀在卷可稽，顯均已逾十日上訴期間，其等上訴不合法律上程式
    ，依照上開規定，被告二人之上訴應予駁回。
丙、被告二人經合法傳喚，無正當之理由不到庭，爰不待其等陳述逕行判決。
據上論結，應依刑事訴訟法第三百六十八條、第三百六十九條第一項前段、第三百六
十四條、第二百九十九條第一項前段、第三百七十一條，刑法第二十八條、第二百七
十七條第一項、第四十一條第一項，罰金罰鍰提高標準條例第一條前段、第二項，判
決如主文。
本案經檢察官彭南雄到庭執行職務。
中      華      民      國    九十一    年      六      月    二十六    日
                              臺灣高等法院高雄分院刑事第二庭
                                  審判長法官  曾永宗
                                        法官  郭玫利
                                        法官  邱永貴
右正本證明與原本無異。
不得上訴。
                                  法院書記官  梁雅華
中    華    民    國      九十一      年      六      月    二十七    日
附錄：本判決論罪科刑法條：
中華民國刑法第二百七十七條第一項
傷害人之身體或健康者，處三年以下有期徒刑、拘役或一千元以下罰金。
